【裁判字號】    95,訴,662
【裁判日期】    950817
【裁判案由】    強盜
【裁判全文】
臺灣臺南地方法院刑事判決               95年度訴字第662號
公  訴  人  臺灣臺南地方法院檢察署檢察官
被      告  丙○○
指定辯護人  鄭淑子律師
上列被告因強盜案件，經檢察官提起公訴（95年度營偵字第631
號），本院判決如下：
    主  文
丙○○竊盜，處拘役貳拾日，如易科罰金，以新臺幣玖佰元折算
壹日。緩刑貳年。
    事  實
一、丙○○係中度智障者，其基於意圖為自己不法之所有之犯意
    ，於民國95年4月18日下午8時許，騎乘其所有之車牌號碼
    OSF －562號重型機車，至臺南縣柳營鄉○○村○○路太康
    農場內，徒手竊取甲○○所有之西瓜三粒（價值新臺幣二百
    元），並將之裝入事先準備好之肥料袋內，得手後欲離去時
    ，為甲○○及其子乙○○發覺，旋報警處理。丙○○因見事
    跡敗漏，遂撿拾地上之土塊，朝甲○○及乙○○丟擲，其中
    乙○○遭丙○○所丟擲之土塊擊中身體，惟未成傷，而丙○○於欲騎上開機車逃離之際，將甲○○抓住上開機車把手之
    左手撥開，致甲○○受有左手第五指皮膚缺損之傷害（甲○○傷害部分未據告訴）。嗣由甲○○、乙○○及到場處理之
    警員合力當場將丙○○逮捕，並扣得上開西瓜三粒（業經發
    還）。
二、案經臺南縣警察局新營分局報告台灣台南地方法院檢察署檢
    察官偵查起訴。
    理  由
一、查前開犯罪事實，業據被告丙○○於偵查中、本院審理時坦
    承不諱，核與證人即被害人甲○○、乙○○之證述相符，並
    有扣押書、贓物認領保管單各一紙及照片八幀附卷可稽（分
    見警卷第11頁、第12頁、第13至16頁），經核上開物證與被
    告之自白相符，本件事證明確，被告之犯行堪以認定。
二、論罪科刑：
  (一)按刑法第329條準強盜罪之成立，必須以行為人為脫免逮捕
    、防護贓物，有當場施強暴、脅迫之行為始足當之，而所謂
    強暴、脅迫手段，必須限於行為人有意直接或間接對「人」
    之身體施以暴力，亦即需有施暴行於人之主觀意思及客觀積
    極行為始足當之（最高法院30年上字第3023號判例意旨參照
    ）。易言之，所謂強暴、脅迫仍須以一定形式之暴力行為為
    必要，倘僅係消極掙脫行為，並無積極攻擊行為，尚不得率
    以準強盜罪論處。經查，被告丙○○雖有以土塊丟擲證人乙○○之行為，然證人乙○○於本院審理時證稱：土塊因為當
    時剛下過雨，所以軟軟的；因為土塊是軟的，先是丟在我腳
    上，後來掉下去等語，是以，被告撿拾地上鬆軟的土塊丟擲
    ，應係為脫逃之方便，非為攻擊證人乙○○，況證人乙○○
    亦證述：被告丙○○以土塊丟擲之外，無其他攻擊行為，他
    （即被告）只是要推開我父親的手等語明確。另外，參以被
    告丙○○當時身處之太康農場乃被害人甲○○所有之西瓜園
    ，依經驗法則可知，西瓜園之土壤係鬆散泥土，加之下過雨
    後之土壤益形鬆軟，被告丙○○丟擲之鬆散土塊實無攻擊力
    ，足徵被告當時急於逃脫，情急之下遂以鬆散之土塊丟擲證
    人乙○○以求脫逃，非積極之暴力攻擊行為。再者，證人即
    被害人甲○○亦於本院證稱：我以右手拉住被告機車的手把
    ，左手拉住機車籃；我一直拉住，他一直要推開我，我不知
    道我是如何受傷流血等語，可知因被告與被害人甲○○拉扯
    致使被害人甲○○受傷，被害人甲○○所受之傷，非被告之
    直接攻擊或蓄意為之所致，被告所為僅有推開被害人甲○○
    抓住機車把手之手。是被告丟擲下雨過後鬆軟之土塊、推開
    被害人甲○○之手之行為，其目的均係為逃逸之消極行為，
    ，並非積極對被害人甲○○、證人乙○○之身體施加暴行之
    攻擊行為，核與強暴、脅迫之要件，尚屬有間，參諸前揭說
    明意旨，被告之行為，固應論以普通竊盜罪，惟尚難以準強
    盜罪相繩。
  (二)查被告丙○○行為後，刑法部分條文業於94年2月2日修正公
    布，並於95年7月1日生效施行。茲將本件涉及之新舊法比較
    如下：
    1.按行為後法律有變更者，適用行為時之法律，但行為後之
      法律有利於行為人者，適用最有利於行為人之法律，刑法
      第2條第1項定有明文。本件被告行為時之刑法第320條第1
      項之法定刑為「五年以下有期徒刑、拘役或五百元以下罰
      金」。又依被告行為時之刑法第33條第5款規定：「罰金
      為一元以上」，及罰金罰鍰提高標準條例第1條前段規定
      ：「依法律應處罰金、罰鍰者，就其原定數額得提高為二
      倍至十倍」。是被告行為時罰金刑部分經提高後為一元以
      上五千元以下，經折算為新臺幣後，為新臺幣三元以上一
      萬五千元以下。而95年7月1日生效施行之刑法第33條第5
      款規定：「罰金為新臺幣一千元以上」，另刑法施行法第
      1條之1規定：「中華民國94年1月7日刑法修正施行後，刑
      法分則編所定罰金之貨幣單位為新臺幣」、「94年1月7日
      刑法修正時，刑法分則編未修正之條有定有罰金者，自94
      年1月7日刑法修正施行後，就其所定數額提高為三十倍。
      但72年6月26日至91年1 月7日新增或修正之條文，就其所
      定數額提高為三倍」。刑法第320條第1項係屬72年6月26
      日前之規定，是依上開規定，罰金刑部分應提高為三十倍
      。因此，刑法第320條第1項之罰金刑部分提高為新臺幣一
      千元以上一萬五千元以下。茲經分別比較適用新、舊法之
      結果，新法無有利於被告之情形，自應適用被告行為時之
      舊法。
    2.修正前刑法第41條第1項前段規定：「犯最重本刑為五年
      以下有期徒刑以下之刑之罪，而受六個月以下有期徒刑或
      拘役之宣告，因身體、教育、職業、家庭之關係或其他正
      當事由，執行顯有困難者，得以一元以上三元以下折算一
      日，易科罰金」。又被告行為時之易科罰金折算標準，修
      正前罰金罰鍰提高標準條例第2條前段（現已刪除）規定
      ，就其原定數額提高為一百倍折算一日，換言之，本件被
      告行為時之易科罰金折算標準，應以銀元三百元折算一日
      ，經折算為新臺幣後，應以新臺幣九百元折算為一日。惟
      修正後刑法第41條第1項前段規定：「犯最重本刑為五年
      以下有期徒刑以下之刑之罪，而受六個月以下有期徒刑或
      拘役之宣告者，得以新臺幣一千元、二千元或三千元折算
      一日，易科罰金。」茲比較修正前後之易科罰金折算標準
      ，修正前係以銀元三百元即新臺幣九百元折算一日，而修
      正後係以最低新臺幣一千元折算一日，自以95年7月1日生
      效施行前之規定，較有利於行為人，故應依刑法第2條第1
      項前段，適用修正前刑法第41條第1項前段規定，定其折
      算標準。
    3.再按修正前刑法第74條規定：「受二年以下有期徒刑、拘
      役或罰金之宣告，而有左列情形之一，認為以暫不執行為
      適當者，得宣告二年以上五年以下之緩刑，其期間自裁判
      確定之日起算：」其中第1款規定：「未曾受有期徒刑以
      上刑之宣告者」。惟修正後之刑法第74條第1項第1款規定
      ：「未曾因故意犯罪受有期徒刑以上刑之宣告者」。經比
      較適用新、舊法適用之結果，修正後之規定並非較有利於
      行為人，依刑法第2條第1項前段之規定，仍應適用修正前
      刑法第74條第1款之規定。
  (三)核被告丙○○所為，係犯刑法第320條第1項之竊盜罪。被告
    係中度智障者，此有中華民國身心障礙手冊一紙在卷可查（
    見警卷第21頁），應依修正前刑法第19條第2項之規定減輕
    其刑。爰審酌被告犯罪之動機、目的、手段、贓物已發還被
    害人甲○○，及被害人甲○○當庭表示原諒被告，雙方已達
    成和解，並其犯後坦承犯行，態度良好等一切情狀，量處如
    主文所示之刑，並諭知如易科罰金之折算標準，以資懲儆。
    末查，被告前未曾受有期徒刑以上之刑之宣告，有臺灣高等
    法院被告前案紀錄表一份在卷可憑，本院因認所宣告之刑以
    暫不執行為適當，併宣告如主文之緩刑期間，以啟自新。
三、應依刑事訴訟法第299條第1項前段，刑法第2條第1項前段、
    、第320條第1項、修正前刑法第19條第2項、修正前刑法第
    41條第1項前段、修正前刑法第74條第1款，罰金罰鍰提高標
    準條例第1條前段、修正前罰金罰鍰提高標準條例第2條，判
    決如主文。
本案經檢察官丁○○到庭執行職務。
中    華    民    國    95    年    8     月    17    日
                  刑事第八庭  審判長法官  蘇義洲
                              法      官  洪士傑
                              法      官  徐文瑞
以上正本證明與原本無異。
如不服本判決，應於判決送達後10日內，向本院提出上訴狀。
                              書  記  官  張宜柔
中    華    民    國    95    年    8     月    17    日
附錄法條：
中華民國刑法第320條
(普通竊盜罪、竊佔罪)
意圖為自己或第三人不法之所有，而竊取他人之動產者，為竊盜
罪，處5年以下有期徒刑、拘役或500元以下罰金。
意圖為自己或第三人不法之利益，而竊佔他人之不動產者，依前
項之規定處斷。
前二項之未遂犯罰之。


司法院資訊處製作；財團法人民間司法改革基金會備份。
